【裁判字號】    98,易,60
【裁判日期】    980522
【裁判案由】    妨害自由
【裁判全文】
臺灣板橋地方法院刑事判決                98年度易字第60號
公  訴  人  臺灣板橋地方法院檢察署檢察官
被      告  丙○○
                      號4樓
上列被告因妨害自由案件，經檢察官提起公訴（97年度偵續一字
第64號），本院判決如下：
    主  文
丙○○以加害生命、身體之事，恐嚇他人致生危害於安全，處拘
役伍拾日，如易科罰金，以新臺幣壹仟元折算壹日。
    事  實
一、丙○○與甲○○為鄰居，雙方素有嫌隙，丙○○因懷疑其置
    於樓梯間之鍋子，於民國96年12月間某日遭甲○○破壞，而
    心生不滿，竟基於恐嚇之犯意，於同年月31日20時許，執持
    鐵鎚1支，至甲○○位於臺北縣永和市○○路○段352巷112弄
    27號4 樓之住處，與之理論，因甲○○身體不適於房內休養
    ，由甲○○胞姊乙○○、王明霞開門後，旋向在場之乙○○
    、王明霞及甲○○之女戊○恫稱：「警察不處理，里長也不
    管........，只好我動用私刑」之加害生命及身體之事恐嚇
    甲○○，並以手舞動鐵鎚作敲擊頭部狀，嗣經乙○○3人轉
    告甲○○知悉，致王明霞、乙○○、甲○○及戊○等人心生
    恐懼，致生危害於安全。
二、案經甲○○告訴由臺灣板橋地方法院檢察署檢察官偵查起訴
    。
    理  由
甲、有關證據能力部分：
    按被告以外之人於審判外之言詞或書面陳述，除法律有規定
    者外，不得作為證據，刑事訴訟法第159 條第1 項定有明文
    。又被告以外之人於審判外之陳述，雖不符同法第159 條之
    1 至第159 條之4 之規定，但經當事人於審判程序同意作為
    證據，法院審酌該言詞陳述或書面陳述作成時之情況，認為
    適當者，亦得為證據；當事人、代理人或辯護人於法院調查
    證據時，知有第159 條第1 項不得為證據之情形，而未於言
    詞辯論終結前聲明異議者，視為有前項之同意，刑事訴訟法
    第159 條之5 亦有明文。經查，本件判決所援引證人於警詢
    、偵查時之陳述，雖屬被告以外之人於審判外之陳述，而為
    傳聞證據，惟被告於本院審理程序中並未爭執，且迄至言詞
    辯論終結前亦未再聲明異議，本院審酌上開證據資料製作時
    之情況，尚查無違法不當及證明力明顯過低之瑕疵，亦認為
    以之作為證據應屬適當，故揆諸前開法律規定與說明，爰逕
    依刑事訴訟法第159 條之5 規定，認前揭證據資料有證據能
    力。
乙、實體方面：
一、訊據被告丙○○固坦承於上開時、地找告訴人甲○○協調等
    情，惟矢口否認有何恐嚇犯行，辯稱：係因告訴人偷拿我的
    雨衣，所以才去理論，只是講話比較衝而已云云，後復以書
    狀陳述當天手只是拿錄影機並不是拿鐵鎚云云。經查：證人
    乙○○於本院審理時證稱：於96年12月31日晚間我有到甲○○家中，去探望告訴人的傷勢，當時他家有戊○和甲○○，
    沒有其他人了，當時甲○○人受傷在房間床上，有人來按門
    鈴，按了3 聲，說「你給我出來」，我們就在想是誰，就把
    門打開，剛開始外面只有一個人，就是在場被告，他就說，
    你給我出來，我要給你好看，我跟我姐就開門看是誰，被告
    就一直要找甲○○，但因告訴人有傷，所以我們說告訴人在
    醫院，被告當時手上有拿一個鐵鎚，被告說，叫她（告訴人
    ）給我小心一點，不然的話，我就要（被告揮舞鐵鎚），我
    就說你怎麼可以這樣對一個女人，如果她真的有錯，那你可
    以尋求法律途徑，被告就說，我已經找過警察跟里長了，我
    只好動用私刑，鐵鎚是一般家裡用的鐵鎚，握柄大約只有三
    十公分，鐵鎚的大小大約七、八公分的直徑，後來被告的太
    太丁○○就來了，丁○○來時，已經恫嚇完了，當時看到被
    告揮舞鐵鎚的動作，心理很生氣，也會感到害怕等語歷歷（
    見本院卷第50頁至第52頁）。證人戊○亦證稱：96年12月31
    日在家中，當天晚上，被告有來按電鈴，是乙○○跟王明霞
    二人去開門的，我站在比較後面，被告當時跟阿姨她們說，
    給我小心一點，他就拿著鐵鎚，叫我們小心一點，說我媽偷
    拿他們的鍋子，就拿著鐵鎚揮舞，後來就說，警察跟里長那
    邊我都走過，如果都不管的話，那我就動用私刑。被告說這
    些話的口氣很兇、很恐怖，對我跟我媽媽說的，其實就是要
    嚇我們，聽到這些話心理感覺很恐怖等語明確（見本院卷第
    50頁至第53頁），證人所證情節相符，並有現場錄音光碟可
    考，上開錄音光碟，並經臺灣板橋地方法院檢察署檢察官勘
    驗被告確有稱：「警察不處理，里長也不管........ ， 只
    好我動用私刑」等語屬實，此亦有臺灣板橋地方法院檢察署
    97 年12 月9 日勘驗筆錄在卷可憑，復參諸被告當時所說話
    之內容，語調，手顯確持有器物，應無疑義，而被告欲動用
    私刑，持兇器前往亦合常情，是上開證人所證自堪採信。雖
    證人丁○○於本院審理時固證稱：被告當天並沒有拿東西，
    被告沒說幾句話云云，惟證人丁○○所證與被告所自承有拿
    錄影機之情齟齬，且證人是後來才到現場等情，亦據證人乙○○證據如上，而現場錄音之部分，亦確也沒有證人丁○○
    之對話，是證人丁○○於被告恫赫告訴人等顯並不在場應無
    疑義，是其所證上情顯係迴護被告之詞，自難以憑信。徵諸
    被告所為該言語內容，客觀上即有以將來對被告生命、身體
    不利行為之意，參以證人於本院審理時亦證稱：被告跟伊說
    這些話時，伊會害怕等情（同上本院卷），足認被告對所為
    上開言語內容，客觀上係屬加害生命、身體之事，且已足使
    心生畏懼，致生危害於其安全，被告所辯其無恐嚇之意云云
    ，無足採信。被告所辯持錄音機乙節，顯係事後圖卸刑責之
    詞，不足採信。是本件事證業臻明確，被告犯行洵堪認定，
    應予依法論處。
二、核被告所為，係犯刑法第305 條之恐嚇危害安全罪。其以一
    行為同時恐嚇告訴人甲○○、被害人乙○○、王明霞及戊○
    ，致生危害於渠等安全，為同種想像競合，應依同法第55條
    前段規定，從一恐嚇致生危害於安全罪處斷。本院爰審酌被
    告無犯罪紀錄，有臺灣高等法院被告前案紀錄表在卷可稽，
    是素行可謂良好，惟其不思以理性方式協調解決與鄰人相處
    問題，僅因細故，即出言恫嚇告訴人及被害人，致危害渠等
    安全，實屬可議，兼衡其犯罪動機、目的、手段等一切情狀
    量處如主文所示之刑，並諭知易科罰金之折算標準。
據上論斷，應依刑事訴訟法第299 條第1 項前段，刑法第305 條
、第55條、第41條第1 項前段刑法施行法第1 條之1 ，判決如主
文。
本案經檢察官賴建如到庭執行職務。
中    華    民    國    98    年    5     月    22    日
                  刑事第三庭    法  官  徐子涵
上列正本證明與原本無異。
如不服本判決，應於判決送達後10日內敘明上訴理由，向本院提
出上訴狀 (應附繕本) ，上訴於臺灣高等法院。其未敘述上訴理
由者，應於上訴期間屆滿後20日內向本院補提理由書「切勿逕送
上級法院」。
                                書記官  張桐嘉
中    華    民    國    98    年    5     月    22    日
附錄本案論罪科刑法條全文：
中華民國刑法第305條
（恐嚇危害安全罪）
以加害生命、身體、自由、名譽、財產之事，恐嚇他人致生危害
於安全者，處 2 年以下有期徒刑、拘役或 3 百元以下罰金。


司法院資訊處製作；財團法人民間司法改革基金會備份。
